臺灣臺北地方法院刑事判決
110年度簡上字第179號
上  訴  人
即  被  告  李茂榮


            陳明榮




            林嘉宏




上列上訴人即被告因妨害自由案件，不服本院民國110年8月13日
110年度簡字第984號第一審判決（聲請簡易判決處刑案號：110
年度調偵字第153號），提起上訴，本院管轄之第二審合議庭判
決如下：
    主      文
上訴駁回。
    事實及理由
一、本案經本院審理結果，認原審以被告李茂榮、陳明榮、林嘉
    宏共同犯剝奪他人行動自由罪，各判處有期徒刑3月，如易
    科罰金，均以新臺幣(下同)1千元折算1日。核其認事用法及
    量刑均無不當，應予維持，並引用原審判決書記載之事實、
    證據及理由（如附件）。
二、上訴人即被告李茂榮上訴意旨略以：其只是負責開車，沒有
    妨害告訴人邱文淵自由云云。上訴人即被告陳明榮上訴意旨
    略以：告訴人欠其錢，其是跟著去看看債務怎麼處理，其沒
    有拉告訴人上車，告訴人隨時都可以走云云。上訴人即被告
    林嘉宏上訴意旨略以：其只是帶告訴人去五股車行處理債務
    ，沒有強迫告訴人上車云云。
三、經查：
　㈠證人即告訴人邱文淵於警詢時證稱：其當時在成都路110號前
    要去牽車，同案被告王嘉凱、被告林嘉宏、陳明榮突然出現
    其面前，同案被告王嘉凱先把其攔住，問其欠的錢甚麼時候
    要還，並攔阻不讓其上車，後來被告林嘉宏拉著其穿的背心
    、勒住其脖子，跟被告陳明榮一起將其強推上被告李茂榮所
    駕駛的計程車後座內，被告陳明榮、林嘉宏在後座壓制其，
    不讓其逃脫，其坐後座中間，被告陳明榮、林嘉宏分別坐其
    左右，同案被告王嘉凱坐上副駕駛座後，就命令被告李茂榮
    將車開往五股車行處理債務。車程中被告林嘉宏有徒手攻擊
    其頭部，叫其不要想逃走等語。於本院審理時證稱：其在成
    都路110號前遭被告李茂榮、林嘉宏抓其手、腳、身體，被
    強逼進被告李茂榮所駕駛的車輛後座，被壓在後座中間的地
    板上，其左右兩邊坐被告林嘉宏、陳明榮，當時在車上不可
    能有機會跑掉，其只要一動就被被告林嘉宏打頭。被告李茂
    榮、陳明榮、林嘉宏及同案被告王嘉凱四人都有壓其上車，
    主要是被告林嘉宏與同案被告王嘉凱，被告陳明榮一開始站
    得遠遠的，後來也有過來硬推其上被告李茂榮的車等語【見
    臺灣臺北地方檢察署109年度偵字第30955號卷（下稱偵卷）
    第129頁至第131頁、本院110年度簡上字第179號卷(下稱本
    院卷)第200頁至第207頁】。觀之證人邱文淵上開於警詢及
    本院審理時一致證稱被告陳明榮、林嘉宏均有將其強推進被
    告李茂榮所駕駛之車輛後座，且分別坐在其兩側，車程中被
    告林嘉宏並有徒手毆打其頭部之情，佐以本院勘驗監視錄影
    畫面結果，證人邱文淵於上車前，遭2名男子中一人用手拉
    ，另一人則環扣其頸部往車內推，該2名男子與證人邱文淵
    在路邊拉扯，並不斷強拉、強推及壓制證人邱文淵，欲將其
    押至車內後座，證人邱文淵跌坐在地上，該2名男子仍不斷
    拉扯其上車，嗣另一名男子加入，一同強押其上車，之後該
    車駛離現場，有本院勘驗筆錄及擷圖照片可憑【見本院110
    年度簡字第984號卷(下稱原審卷)第69頁至第70頁、第103頁
    至第113頁、本院卷第143頁】，而被告陳明榮、林嘉宏均自
    承其2人與同案被告王嘉凱當時在車旁，之後也有在車上（
    見原審卷第70頁），衡以被告陳明榮於偵查中復供稱當時其
    與同案被告王嘉凱、被告林嘉宏請證人邱文淵上車，但他不
    願意，所以發生拉扯等語（見偵卷第91頁），足見前開勘驗
    影像所見強拉證人邱文淵上車之三名男子即為同案被告王嘉
    凱及被告陳明榮、林嘉宏，證人邱文淵上開證述應可採信，
    是被告陳明榮、林嘉宏見證人邱文淵不願上車而以強拉方式
    迫其上車，可認明確，其二人主觀上自有剝奪證人邱文淵自
    由之犯意，客觀上亦屬妨害證人邱文淵自由之行為。
　㈡就被告李茂榮部分，證人邱文淵於警詢時未提及被告李茂榮
    有強推其上車之情，而於本院審理時證稱被告李茂榮亦有壓
    其上車等語，二者雖有不符，惟縱認被告李茂榮未有強推證
    人邱文淵上車之行為，然被告李茂榮於警詢時已自承：同案
    被告王嘉凱、被告陳明榮、林嘉宏一開始是請證人邱文淵上
    車回車行談，但他不願意，所以才有拉扯等語（見偵卷第47
    頁)，是其在車內駕駛座上目擊證人邱文淵遭強制上車之經
    過，其與被告林嘉宏、陳明榮、共同被告王嘉凱及證人邱文
    淵同處在車內之狹小空間，其對於證人邱文淵遭強拉上車後
    人身自由已遭限制，應屬知情，而仍將其載往車行處理債務
    ，主觀上自有剝奪證人邱文淵自由之犯意，客觀上亦屬妨害
    證人邱文淵自由之行為。
　㈢至同案被告王嘉凱於警詢時證稱：只有其一個人拉證人邱文
    淵上車云云；於本院審理時先證稱：其與證人邱文淵間有肢
    體碰撞，被告林嘉宏、陳明榮、李茂榮都沒有跟證人邱文淵
    有肢體碰撞，只有在車內時有肩並肩的碰到云云，後改稱：
    其他人做什麼其沒有看清楚云云（見偵卷第67頁、本院卷第
    135頁至第140頁），被告王嘉凱上開於警詢、本院審理時之
    證述已有矛盾不符，顯係迴護被告李茂榮、陳明榮、林嘉宏
    之詞，不足採信。
四、按量刑之輕重及緩刑之宣告，係事實審法院得依職權自由裁
    量之事項，茍已斟酌刑法第57條各款所列情狀而未逾越法定
    刑度，則不得遽指為違法；又刑罰之量定屬法院自由裁量之
    職權行使，但仍應審酌刑法第57條所列各款事由及一切情狀
    ，為酌量輕重之標準，並非漫無限制，在同一犯罪事實與情
    節，如別無其他加重或減輕之原因，下級法院量定之刑，亦
    無過重或失輕之不當情形，則上級法院對於下級法院之職權
    行使，原則上應予尊重（最高法院85年度台上字第2446號判
    決意旨參照）。查原審判決已審酌被告3人為催討告訴人債
    務，未能秉諸理性處事，竟分由共同被告王嘉凱及被告陳明
    榮、林嘉宏強拉告訴人上車；被告李茂榮則負責開車將告訴
    人載至車行處理債務，告訴人之行動自由因此受有限制，兼
    衡其等犯後態度、參與本件犯行之程度及角色分工、品行、
    犯罪動機、手段、智識程度及所生危害等一切情狀，分別量
    處被告3人有期徒刑3月，並諭知易科罰金之折算標準，認事
    用法均無違誤，量刑亦稱妥適，揆諸前開說明，本院對原審
    所量定之刑，自應予尊重，被告3人徒以前詞提起上訴，均
    難認有據。綜上，本件上訴為無理由，應予駁回。
五、至檢察官聲請簡易判決處刑書雖就扣案之鋁棒1支及塑膠椅1
    個聲請沒收，惟該鋁棒及塑膠椅係同案被告楊清豐所有，供
    其毆打告訴人所用，此據證人即告訴人於警詢時所證述，且
    經同案被告楊清豐於警詢、檢察官訊問時供承明確（見偵卷
    第17頁至第18頁、第239頁），然該部分傷害犯行未據告訴
    ，並與本件被告3人妨害自由犯行無關，故原審判決就該鋁
    棒及塑膠椅未諭知沒收，於法並無違誤，爰附此敘明。
據上論斷，應依刑事訴訟法第455條之1第1項、第3項、第368條
、第373條，判決如主文。
本案經檢察官徐名駒聲請以簡易判決處刑，檢察官楊舒雯到庭執
行職務。
中    華    民    國    111    年    7    月    28    日
                  刑事第五庭  審判長法  官  李小芬
　　　　　　　　　　　　　　　　　　法  官  林志洋
　　　　　　　　　　　　　　　　　　法  官  翁毓潔
上正本證明與原本無異。
不得上訴。
                                    書記官  張瑜君
中　　華　　民　　國　　111 　年　　7 　　月　　29　　日